臺灣花蓮地方法院刑事判決　　　　　　　100年度訴緝字第1號
公　訴　人　臺灣花蓮地方法院檢察署檢察官
被　　　告　唐立中
指定辯護人　吳明益律師
上列被告因違反毒品危害防制條例等案件，經檢察官提起公訴（
98年度偵字第4169號），本院判決如下：
    主  文
唐立中犯如附表所示之罪，各處如附表所示之刑。應執行有期徒
刑拾貳年陸月，未扣案之販賣第二級毒品所得共新臺幣捌仟元沒
收，如全部或一部不能沒收時，以其財產抵償之。
被訴於九十八年八月十日，在花蓮縣花蓮市○○路某處販賣第二
級毒品予田義忠部分，無罪。
    事  實
一、唐立中前曾於民國96年間因毒品案件，經本院判處有期徒刑
    3月，嗣經減刑為有期徒刑1月15日確定，於96年10月16日易
    科罰金執行完畢。唐立中明知安非他命係第二級毒品，不得
    非法販賣，竟意圖販賣毒品牟利，於附表所示時間、地點，
    或收受金錢，並明知田義忠所持有如附表編號4、5之物均係
    來路不明之贓物，或由田義忠以所竊得之贓物抵償方式，販
    賣第二級毒品安非他命予姜軍山及田義忠。嗣於98年9月 13
    日9時許，在花蓮縣花蓮市○○○街80號203 室內，經警循線
    查獲。
二、案經花蓮縣警察局新城分局報請臺灣花蓮地方法院檢察署檢
    察官偵查起訴。
    理  由
壹、證據能力部分：
一、按被告以外之人於偵查中向檢察官所為之陳述，除顯有不可
    信之情況者外，得為證據，刑事訴訟法第159條之1第2 項定
    有明文。所謂不可信性情況，法院應審酌被告以外之人於陳
    述時之外在環境及情況，例如：陳述時之心理狀況、有無受
    到外力干擾等，以為判斷是否有形式上顯然不可採信之依據
    。查證人姜軍山於檢察官偵查時，係以證人之身份陳述，經
    告以具結義務後，經證人均同意作證並經具結，其係於負擔
    偽證罪之處罰心理下證述，並以具結擔保其供述之真實性，
    又無受其他不當外力干擾之情形，是證人姜軍山於偵查中在
    檢察官面前具結所為之證述，查無顯然不可信之情況，依上
    開刑事訴訟法第159條之1第2項規定，得為證據。
二、次按司法警察機關於合乎通訊保障及監察法所規定之要件，
    在偵查中經檢察官向法院提出聲請，經法院核發通訊監察書
    後，即得實施通訊監察，通訊保障及監察法第5 條定有明文
    。經查，本案員警對證人姜軍山所持用之0000000000號行動
    電話實施通訊監察，已依法取得本院核發之通訊監察書，此
    有本院97年度聲監字第91號通訊監察書在卷可稽，被告及辯
    護人亦對監察之合法性及監聽譯文之證據能力均不爭執，且
    本件通訊監聽譯文係由承辦員警基於查緝本案之偵查過程中
    所製作，無證據顯示存有詐偽或虛飾之情事，應無顯不可信
    之情形，則該監聽譯文依據刑事訴訟法第159條之5規定，即
    有證據能力。
貳、有罪部分：
一、訊據被告唐立中對有收受證人田義忠如附表所示之贓物，坦
    承不諱，且不否認曾以0000000000號行動電話與證人姜軍山
    聯絡，惟矢口否認有何販賣第二級毒品安非他命予姜軍山及
    田義忠之犯行，辯稱：伊只幫證人姜軍山調過1 次毒品，是
    伊與證人姜軍山一起合購，買了新臺幣（下同）2,000 元；
    伊也是幫證人田義忠調毒品云云。惟查：
    (一)證人姜軍山於偵查中證稱：伊使用0000000000號行動電話
      ，曾向被告所使用之0000000000號行動電話購買多次第二
      級毒品安非他命，有時是去他中華路住處拿，有時是被告
      拿到伊復興街的家，97年11月9日23時34 分許，綽號「世
      主」打電話給伊要買安非他命，伊後來在同年月10日凌晨
      就與「世主」一起到被告住處，向被告買2,000 元的安非
      他命；97年11月10日19時50分許與同日22時21分許與被告
      之聯絡，都是同一件事，是向被告買3,000 元的安非他命
      ，當時是到被告住處買；97年11月12日15時20分許，也是
      伊向唐立中買1,000元安非他命等語明確（參偵4169 號卷
      第33頁、第239頁至第240頁）。
    (二)而證人姜軍山當時所使用之0000000000號行動電話，確有
      如下之通訊監察譯文：
      (1)97年11月9日23時34分38 秒（A：證人姜軍山；B：綽號
        「世主」，參偵卷4169第66頁），有如下對話:A:喂!B:
        來啊! A:啊!B:來家裡啊A:現在去你家，怎樣?B:一樣啊
        A:幾張B:一樣啊A:「1」喔，那你那邊有零錢50元嗎?我
        要加油B:我沒有啊A:好啦B:嘿。你那邊那個「電燈球」
        帶一下A:甚麼? B:「電燈球」啦，想辦法一下。
        A:我哪有「電燈球」，我都用「鋁箔祇」B:啊A:你要用
        那個喔，好我帶那個過去啊! B:好
      (2)97年11月10日19時時50分許（A：證人姜軍山；B：唐立
        中0000000000號，參偵卷4169第67 頁），有如下對話:
        B: 怎樣A:電話也要接一下B:怎樣A:要3件衣服B:等一下
        。我跟老闆連絡一下A:你還沒那個喔 B:他在用了啦 A:
        要多久啦現在人在那個B:我不知道，我現在也在等他A:
        我朋友沒辦法等B:沒辦法A:我現在在車上看你在哪裡我
        錢拿給你B:我現在等他電話A:看你在哪裡我錢拿給你剛
        剛好，要多久B:我在等他電話....
        97年11月10日22時21分37秒，則有被告所使用之000000
        0000號行動電話所發之簡訊「有了」予證人姜軍山前揭
        行動電話。
      (3)97年11月12日14時25分（A：證人姜軍山；B：唐立中00
        00000000號，參偵卷4169第68頁），有如下對話：A:喂
        ，你在幹嘛! B:我在開庭。A:我要「2 」啦！B:開完再
        打給你啦。A:朋友在這邊等呢。B:我現在在開呀，沒辦
        法。A:我現在過去那邊呀。B:這邊是法院呢！神經病喔
        ！A:對啊，我開車過去啊B:我沒帶啊，神經病喔！A:你
        第幾庭。B:不知道，我開完再打給你。A:嘿。B:開完庭
        他可能起床了。A:我直接過去你那邊就好了。B:我真得
        沒有啦！
        97年11月12日15時20分45秒（A：證人姜軍山；B：唐立
        中0000000000號，參偵卷4169第68頁），有如下對話：
        A:喂! B:我現在過去了. A:你現在過來，我現在下來等
        就是啦..B :你說甚麼?A:幾分鐘到.B:差不多10鐘把.A:
        好。
      綜上足見，證人姜軍山上開證述並非虛妄，而堪採信。
    (三)證人姜軍山於本院審理時固證稱：伊去找被告時，被告是
      去跟其朋友拿的，朋友何人伊不清楚，當時是伊去拜託被
      告，伊有看到被告朋友開著白色喜美車子在巷口，是被告
      去跟別人調的毒品，伊錢拿給被告，被告就去車上拿毒品
      交給伊，被告也沒有賺伊錢云云。然被告與證人姜軍山有
      如上通訊監察譯文已如前述，其中被告甚且向證人姜軍山
      表示並沒有將毒品帶在身上等語，顯已非證人姜軍山所述
      係向他人所調，證人姜軍山於本院審理時所證是被告向他
      人調毒品，沒有賺伊錢云云，無非迴護被告之詞，不足採
      信。
    (四)證人田義忠於本院審理時證稱：伊大部分都是向被告拿毒
      品，且常以自己偷到東西向被告換毒品。伊曾拿竊得的卡
      拉OK機與擴大機在被告住處向被告換毒品，被告給伊約1,
      000元的量，該等物品是伊於98年4月1 日在花蓮縣秀林鄉
      加灣村179-15號卡拉OK店所竊得的物品；也曾於98年7月1
      1日凌晨在花蓮縣新城鄉加灣13-1 號所竊得之香煙去向被
      告換毒品安非他命1包。98年9月12日在花蓮縣新城鄉康樂
      村光隆博物館旁的紅瓦屋那邊，被告和一個女生開車前來
      ，伊本來打電話給被告說要毒品，被告就說等一下會打電
      話給伊，後來被告打電話給伊說要在紅瓦屋見面，伊過去
      後就拿錢給被告，被告也交毒品給伊，印象中應該是買了
      5,000元。伊老婆在98年8月底車禍死亡，有領理賠，在此
      之前伊都是用偷到的東西向被告換毒品，在有理賠金後，
      伊才向被告以現金買毒品等語，經核與其於偵查中所證述
      ：伊大都是在被告家附近的停車場，有拿錢，也有拿東西
      交換，最後一次是在98年9月12日凌晨1時許，在光隆博物
      館隔壁的紅瓦屋，伊給被告2,000 元，被告給伊毒品，一
      手交錢，一手交貨等語大致核符。而被告自承所使用之00
      00000000號、0000000000號行動電話，經調閱通聯紀錄後
      ，確實於98年9月11日23時許至同年月12日凌晨1時許間，
      不僅與證人田義忠所使用之0000000000行動電話號碼，有
      密集之通聯紀錄，且被告上開行動電話使用之基地位置，
      亦由花蓮市移往新城鄉北埔村、康樂村一帶（參偵4169號
      卷第165頁、第178頁反面）。況被告於本院審理時亦自承
      98年9月12 日有與一個女生去賣田義忠毒品，僅辯稱其僅
      在旁邊並未參與云云；而證人田義忠確有前往如附表所載
      之時間、地點竊取如附表所示之物品等情，亦經本院判處
      罪刑在案，有本院99年度易第70號、98年度易字第372 號
      判決分別在卷可稽，亦足徵證人田義忠之指證，並非憑空
      捏虛。從而，被告確有如附表編號4至6所示販賣毒品安非
      他命予證人田義忠之犯行，洵堪認定。至證人田義忠就98
      年9月12 日在花蓮縣新城鄉光隆博物館旁，有向被告買毒
      品固始終指證一致而可採，惟對購買之金額，則先後為2,
      000元、5,000元之不同陳述，是本罪疑唯輕之法則，此部
      分自以對被告較有利之2,000元認定之。
    (五)綜上所述，被告確有販賣第二級毒品安非他命予姜軍山、
      田義忠之犯行，洵堪認定，自應依法論科。
二、按行為後法律有變更者，適用行為時之法律。但行為後之法
    律有利於行為人者，適用最有利於行為人之法律，刑法第 2
    條第1項定有明文（刑法第2條係規範行為後法律變更所生新
    舊法律比較適用之準據法，是刑法第2 條本身雖經修正，但
    該條文既屬適用法律之準據法，本身尚無比較新舊法之問題
    ，應逕適用裁判時之刑法第2 條規定以決定適用之刑罰法律
    ）。又比較新舊法時，應就罪刑有關之共犯、未遂犯、想像
    競合犯、牽連犯、連續犯、結合犯，以及累犯加重、自首減
    輕暨其他法定加減原因（如身分加減）與加減例等一切情形
    ，本於統一性及整體性原則，綜其全部罪刑之結果而為比較
    後，再適用有利於行為人之法律處斷，不得一部割裂分別適
    用不同之新、舊法（最高法院24年度上字第4634號、29年度
    上字第964號判例意旨及最高法院95 年度第八次刑事庭會議
    決議參照）。查被告本案如附表編號1至4犯行行為後，毒品
    危害防制條例第4條業已修正，並於98年5月20日公布，同年
    月22日施行，修正前毒品危害防制條例第4條第2項之規定為
    ：「製造、運輸、販賣第二級毒品者，處無期徒刑或7 年以
    上有期徒刑，得併科新臺幣7 百萬元以下罰金。」，修正後
    毒品危害防治條例第4條第2項則規定為：「販賣第二級毒品
    者，處無期徒刑或7年以上有期徒刑，得併科新臺幣1千萬元
    以下罰金。」。是修正後之毒品危害防制條例第4條第2項規
    定，就併科罰金之數額有所提高，依刑法第2條第1項前段規
    定，以修正前毒品危害防制條例之規定顯然較有利於被告，
    依刑法第2條第1項規定，本案就被告如附表編號1至4販賣毒
    品犯行部分，自應適用修正前毒品危害防制條例之規定。
三、按上訴人抵償而收受附表所列19張股票，係綽號「小龍」用
    以償還債務，自有對價關係，應構成刑法第349條第2項之故
    買贓物罪（最高法院79年度台上字第4516號裁判參照）。是
    核被告如附表編號1至3所為，係犯修正前毒品危害防制條例
    第4條第2項之販賣第二級毒品罪；如附表編號4 所為，係犯
    修正前毒品危害防制條例第4條第2項之販賣第二級毒品罪、
    刑法第349條第2項故買贓物罪；如附表編號5 所為，係犯修
    正後毒品危害防制條例第4條第2項販賣第二級毒品罪、刑法
    第349條第2項之故買贓物罪；如附表編號6 所為，係犯修正
    後毒品危害防制條例第4條第2項販賣第二級毒品罪。被告以
    收受證人田義忠所竊得之贓物，用以販賣毒品予證人田義忠
    ，具對價關係，應構成刑法第349條第2項故買贓物罪，檢察
    官認係犯刑法第349條第1項收受贓物罪，尚有未洽，起訴法
    條應予變更。被告於販賣前持有毒品安非他命之低度行為，
    應為販賣之高度行為所吸收，均不另論罪。被告如附表編號
    4、5部分，係以收受證人田義忠所竊得贓物為對價，以販賣
    第二級毒品安非他命予證人田義忠，係以一行為同時觸犯販
    賣第二級毒品罪及故買贓物罪，應依想像競合犯之例，從較
    重之販賣第二級毒品處斷。又被告所犯上開販賣第二級毒品
    6罪，犯意各別，行為互殊，應分論併罰。查被告前曾於 96
    年間因毒品案件，經本院判處有期徒刑3 月，嗣經減刑為有
    期徒刑1月15日確定，於96年10月16 日易科罰金執行完畢，
    有臺灣高等法院被告前案紀錄表在卷可稽，其前受有期徒刑
    執行完畢，於5 年內故意再犯本件有期徒刑以上之各罪，均
    為累犯，均應依刑法第47條第1 項規定（除法定刑為無期徒
    刑部分依法不得加重外）加重其刑。爰審酌被告已有多項前
    科紀錄，素行不佳，販賣毒品對社會及國人健康造成危害，
    犯罪之手段、動機、目的、所造成之危害均屬非輕，及犯罪
    後矢口否認犯行等一切情狀，分別量處如附表所示之刑，並
    定其應執行刑如主文所示。又未扣案被告販賣第二級毒品安
    非他命所得8,000元，應依毒品危害防制條例第19條第1項之
    規定沒收之，如全部或一部不能沒收時，以其財產抵償之；
    至如附表編號4、5證人田義忠用以購買毒品之物品，係屬竊
    盜而得之贓物，並非被告所有；另被告所使用之0000000000
    、0000000000、0000000000號行動電話均非被告所有，有中
    華電信資料查詢、通聯調閱查詢單在可稽，爰均不諭知沒收
    。另被告為警查獲時所扣得之安非他命6包及吸食器1組，係
    被告施用毒品所用之物，為被告供述在卷，且經本院以98年
    度花簡字第1208號被告施用毒品案件判決時宣告沒收，爰不
    再宣告沒收，併此敘明。
、無罪部分：
一、公訴意旨略以：被告於98年8月10日15 時許，在花蓮縣花蓮
    市○○路某處，由證人田義忠以竊得之台麴米酒10瓶，向被
    告購得價值約500 元之安非他命，因認被告涉犯毒品危害防
    制條例第4條第2項之販賣第二級毒品罪嫌等語。
二、按犯罪事實應依證據認定之，無證據不得認定犯罪事實，刑
    事訴訟法第154條第2項定有明文。次按認定犯罪事實所憑之
    證據，雖不以直接證據為限，間接證據亦包括在內；然而無
    論直接或間接證據，其為訴訟上之證明，須於通常一般之人
    均不致有所懷疑，而得確信其為真實之程度者，始得據為有
    罪之認定，倘其證明尚未達到此一程度，而有合理之懷疑存
    在時，事實審法院復已就其心證上理由予以闡述，敘明其如
    何無從為有罪之確信，因而為無罪之判決，尚不得任意指為
    違法；又認定不利於被告之事實，須依積極證據，苟積極證
    據不足為不利於被告事實之認定時，即應為有利於被告之認
    定，更不必有何有利之證據（最高法院76年台上字第4986號
    、30年上字第816號判例參照）。
三、公訴意旨認被告涉犯上揭罪嫌，無非以：證人田義忠之指證
    ，及證人田義忠竊盜犯行業經起訴之起訴書及聲請簡易判決
    處刑書為其主要論據。訊據被告堅詞否認有販賣毒品予證人
    田義忠之犯行。經查：證人田義忠於警詢固證稱：伊於98年
    8月9日凌晨2至6時許間，在花蓮縣秀林鄉景美村加灣178-13
    號親親檳榔攤內竊得維士比、保力達、補力康、台麴米酒10
    瓶及零錢180元，其中台麴米酒10瓶交被告取價值約500元之
    安非他命等語，惟於本院審理時則證稱：米酒10瓶伊自己喝
    掉了等語（參本院卷第101 頁），指證已先後不一。而除證
    人田義忠上揭指證不一之證述外，卷內並無其他積極證據可
    佐此部分被告確有檢察官所指販賣第二級毒品安非他命予證
    人田義忠之犯行，是本罪疑唯輕之法則，自應為被告有利之
    認定，而應為被告無罪之諭知。
據上論斷，應依刑事訴訟法第299條第1項前段、第300條、第301
條第1項前段，修正前毒品危害防制條例第4條第2項、第19條第1
項，毒品危害防制條例第4條第2項、第19條第1項，刑法第2條第
1項前段、第11條、第349條第2項、第47條第1項、第55條、第51
條第5款，判決如主文。
本案經檢察官陳玫琪到庭執行職務。
中    華    民    國   100    年    4     月    15    日
                  刑事第一庭  審判長  法  官  陳世博
                                      法  官  劉柏駿
                                      法  官  林恒祺
以上正本證明與原本無異。
如不服本判決應於收受送達後10日內向本院提出上訴書狀，並應
敘述具體理由。其未敘述上訴理由者，應於上訴期間屆滿後20日
內向本院補提理由書(均須按他造當事人之人數附繕本)「切勿逕
送上級法院」。
中    華    民    國   100    年    4     月    18    日
                                      書記官
附錄本案論罪科刑法條：
毒品危害防制條例第4條
製造、運輸、販賣第一級毒品者，處死刑或無期徒刑；處無期徒
刑者，得併科新臺幣2千萬元以下罰金。
製造、運輸、販賣第二級毒品者，處無期徒刑或7 年以上有期徒
刑，得併科新臺幣1千萬元以下罰金。
製造、運輸、販賣第三級毒品者，處5 年以上有期徒刑，得併科
新臺幣7百萬元以下罰金。
製造、運輸、販賣第四級毒品者，處3年以上10 年以下有期徒刑
，得併科新臺幣3百萬元以下罰金。
製造、運輸、販賣專供製造或施用毒品之器具者，處1年以上7年
以下有期徒刑，得併科新臺幣1百萬元以下罰金。
前五項之未遂犯罰之。
附表
┌──┬────┬────┬────────┬─────────┬──────┐
│編號│對象    │時間    │地點            │數量              │主  文      │
│    │        │        │                │                  │            │
├──┼────┼────┼────────┼─────────┼──────┤
│    │姜軍山  │97年11月│花蓮縣花蓮市中華│新臺幣（下同）2,00│唐立中販賣第│
│ 一 │        │10日凌晨│路416巷3弄4號被 │0元之安非他命     │二級毒品，累│
│    │        │        │告住處樓下      │。                │犯，處有期徒│
│    │        │        │                │                  │刑捌年肆月，│
│    │        │        │                │                  │未扣案之販賣│
│    │        │        │                │                  │第二級毒品所│
│    │        │        │                │                  │得新臺幣貳仟│
│    │        │        │                │                  │元沒收，如全│
│    │        │        │                │                  │部或一部不能│
│    │        │        │                │                  │沒收時，以其│
│    │        │        │                │                  │財產抵償之。│
├──┼────┼────┼────────┼─────────┼──────┤
│    │姜軍山  │97年11月│花蓮縣花蓮市中華│3,000元之安非他命 │唐立中販賣第│
│ 二 │        │10日22時│路416巷3弄4號被 │。                │二級毒品，累│
│    │        │許      │告住處樓下      │                  │犯，處有期徒│
│    │        │        │                │                  │刑捌年陸月，│
│    │        │        │                │                  │未扣案之販賣│
│    │        │        │                │                  │第二級毒品所│
│    │        │        │                │                  │得新臺幣仟│
│    │        │        │                │                  │元沒收，如全│
│    │        │        │                │                  │部或一部不能│
│    │        │        │                │                  │沒收時，以其│
│    │        │        │                │                  │財產抵償之。│
├──┼────┼────┼────────┼─────────┼──────┤
│    │姜軍山  │97年11月│花蓮縣花蓮市復興│1,000元安非他命。 │唐立中販賣第│
│ 三 │        │12日15時│路42號姜軍山住處│                  │二級毒品，累│
│    │        │許      │樓下            │                  │犯，處有期徒│
│    │        │        │                │                  │刑捌年，未扣│
│    │        │        │                │                  │案之販賣第二│
│    │        │        │                │                  │級毒品所得新│
│    │        │        │                │                  │臺幣壹仟元沒│
│    │        │        │                │                  │收，如全部或│
│    │        │        │                │                  │一部不能沒收│
│    │        │        │                │                  │時，以其財產│
│    │        │        │                │                  │抵償之。    │
├──┼────┼────┼────────┼─────────┼──────┤
│    │田義忠  │98年4月 │花蓮市○○路某處│以田義忠於98年4月 │唐立中販賣第│
│ 四 │        │4日     │                │1日，在花蓮縣秀林 │二級毒品，累│
│    │        │        │                │鄉加灣179-15號「到│犯，處有期徒│
│    │        │        │                │底卡拉OK店」竊得之│刑捌年。    │
│    │        │        │                │卡拉OK主機、擴大器│            │
│    │        │        │                │，向唐立中購得價值│            │
│    │        │        │                │1,000元安非他命。 │            │
├──┼────┼────┼────────┼─────────┼──────┤
│    │田義忠  │98年7月 │花蓮市○○路某處│以田義忠於98年7月 │唐立中販賣第│
│ 五 │        │11日    │                │11日凌晨2時許，在 │二級毒品，累│
│    │        │        │                │花蓮縣新城鄉康樂村│犯，處有期徒│
│    │        │        │                │加灣13-1號路攤竊得│刑捌年陸月。│
│    │        │        │                │之香煙10餘條、散裝│            │
│    │        │        │                │煙50餘包、高梁酒4 │            │
│    │        │        │                │瓶、日本清酒3瓶， │            │
│    │        │        │                │向唐立中購得3,000 │            │
│    │        │        │                │元安非他命。      │            │
├──┼────┼────┼────────┼─────────┼──────┤
│ 六 │田義忠  │98年9月 │花蓮縣新城鄉光隆│2,000元安非他命。 │唐立中販賣第│
│    │        │12日凌晨│博物館旁        │                  │二級毒品，累│
│    │        │1時許   │                │                  │犯，處有期徒│
│    │        │        │                │                  │刑捌年肆月，│
│    │        │        │                │                  │未扣案之販賣│
│    │        │        │                │                  │第二級毒品所│
│    │        │        │                │                  │得新臺幣貳仟│
│    │        │        │                │                  │元沒收，如全│
│    │        │        │                │                  │部或一部不能│
│    │        │        │                │                  │沒收時，以其│
│    │        │        │                │                  │財產抵償之。│
└──┴────┴────┴────────┴─────────┴──────┘